【裁判字號】    97,消債更,1662
【裁判日期】    980505
【裁判案由】    更生事件
【裁判全文】
臺灣板橋地方法院民事裁定          97年度消債更字第1662號
聲  請  人  甲○○
                        樓
上列當事人因消費者債務清理事件聲請更生，本院裁定如下：
    主  文
聲請駁回。
聲請費用由聲請人負擔。
    理  由
一、按債務人對於金融機構因消費借貸、自用住宅借款、信用卡
    或現金卡契約而負債務，在聲請更生或清算前，應提出債權
    人清冊，以書面向最大債權金融機構請求協商債務清償方案
    ，並表明共同協商之意旨；債務人與金融機構協商成立者，
    不得聲請更生或清算。但因不可歸責於己之事由，致履行顯
    有重大困難者，不在此限；聲請更生或清算不合程式或不備
    其他要件者，法院應以裁定駁回之，但其情形可以補正者，
    法院應定期間先命補正，消費者債務清理條例（以下簡稱消
    債條例）第151 條第1 項、第5 項及第8 條分別定有明文。
二、本件聲請意旨略以：聲請人積欠金融機構債權人新臺幣（下
    同）2,403,720 元，於消債條例施行前，就前開債務，依照
    中華民國銀行公會會員辦理消費金融案件無擔保債務協商機
    制，與最大債權機構渣打銀行達成協商，其協議還款金額為
    每月新臺幣（下同）19,301元。因聲請人以開計程車為生，
    每月平均收入僅約35,000元，於扣除必要支出房屋貸款17,0
    00元、水電費1,500 元、伙食費6,000 元、油資15 ,000 元
    、勞健保2,300 元、電話費200 元、每月民生用品及醫療費
    等雜支2,500 元，不足支付依協商方案所應清償之金額，聲
    請人於履行17期後，無力履行原協商方案，因而毀諾，惟並
    無可歸責於己之事由，又聲請人未曾經受法院裁定開始清算
    程序或宣告破產，爰向本院聲請准予更生等語。
三、按聲請人就其主張上開債務、收入（每月所得35,000元）、
    支出以及現有財產（車牌號碼77N-997 之汽車1 輛）等事實
    ，及其依據消債條例就其積欠之上揭債務，向債權人渣打銀
    行申請協商成立但毀約等情，業據聲請人提出財團法人金融
    聯合徵信中心金融機構債權人清冊、全國財產稅總歸戶財產
    查詢清單、95及96年度綜合所得稅各類所得清單影本、水費
    、電費、電話費繳費通知及收據影本、勞工保險保險人投保
    資料表、保險單影本、存摺影本、戶籍謄本、台北縣汽車駕
    駛員職業工會代扣會員暨眷屬勞保、健保費證明單、聲請人
    配偶乙○○之全國財產稅總歸戶財產查詢清單等件為證，核
    與本院調閱所得之聲請人及其配偶之稅務電子閘門財產所得
    調件明細表（本院卷第41至51頁）相符，是上開情節，應可
    相信。另就其主張以駕駛計程車為業，每月收入為35,000元
    之部分，參考交通部公布之96年度計程車駕駛人每天營業收
    入調查資料核算（見交通部－交通統計－交通專題分析），
    其此部分主張亦屬合理。
四、然查：聲請人前曾依相同事由，向本院聲請更生，惟經本院
    於97年8 月22日以97年度消債更字第91號裁定認就聲請人於
    上開事件所自承每月所得30,000元為計算基礎後，以「（聲
    請人）每月收入扣除上開協商還款金額每月19,301元後，所
    餘數額仍尚足供給聲請人依內政部公布之最低生活費臺灣省
    每人每月之所需」、「聲請人復未能舉證證明於上開協商還
    款期間，有何不可歸責於己之事由，致所需之支出增加或收
    入減少，因而有不能履行或履行顯有重大困難之情事」等理
    由，以聲請人「無不可歸責於己致履行顯有重大困難之事由
    」裁定駁回其聲請在案，此有電腦列印本院前揭裁定在卷可
    佐（本院卷第78、79頁），乃經本院調閱上開卷宗核對後，
    聲請人於本件聲請所主張之情事非但與前開情節相較並無重
    大變更、甚且更自承其收入為35,000元，即較前案主張增加
    5,000 元之數額，此有其財產及收入狀況說明書存卷可考（
    本院卷第9 頁），可見其資財狀況當更為充足，當更無所辯
    ：履行上開協商條件顯有重大困難之情事可言。是聲請人以
    上開情節，乃謂本件有為更生之必要，其難採取，已不待言
    。
五、其次，消債條例所定之更生程序，係於法院裁准更生後，債
    務人應提出更生方案，並經債權人同意及法院之認可始可行
    之。茲本件縱謂聲請人依其財產及收入狀況說明書內所載聲
    請前兩年內每月支出，即前述房屋貸款、水電費、伙食費、
    油資、勞健保、電話費、民生用品及醫療費等雜支均有其必
    要而無從剔除計算，惟經與其自承之現今收入狀況（即每月
    營收35,000元）比較尚不足9, 500元（計算方式：35000 －
    ｛17,000＋1,500 ＋6,000 ＋15 ,000 ＋2,300 ＋200 ＋2,
    500 ｝＝-9,500）；然細繹聲請人名下之財產不過為其出廠
    年份為2001年之1600cc國產汽車乙輛，此有前揭聲請人之全
    國財產稅總歸戶財產查詢清單在卷可佐，其殘值顯然有限，
    且既屬聲請人謀生之工具，自無出售之可能。乃聲請人依其
    主張之收入既已不能維持其生活必要支出（遑論聲請人就上
    開必要支出項目，並未加計其自85年6 月間即開始投保之壽
    險而需逐年繳納之38,379元保費，以上有保險單首頁附於本
    院卷第70頁可參），實難認其有能力再於更生程序提出可行
    且可徵得債權人及法院同意之更生方案藉以清償債務，參酌
    消債條例第53條第2 項及第61條規定，當應認聲請人本件主
    張，實與上開債務人得以聲請更生之意旨不符。
六、綜上所述，本件聲請人之聲請若非與「因不可歸責於己之事
    由，致履行顯有重大困難者」之要件不符而無從補正，或如
    進入更生程序，亦將因其更生方案無法獲致債權人會議通過
    或法院認可，徒增程序勞費，毫無實益。是本院認聲請人本
    件更生之聲請尚難准許。
七、爰裁定如主文。
中    華    民    國    98    年     5    月     5    日
                  民事第二庭法  官  蕭胤瑮
上為正本係照原本作成
如不服本裁定，應於裁定送達後10日內，以書狀向本院提出抗告
，並繳納抗告費新臺幣1千元
中    華    民    國    98    年     5    月     5    日
                            書記官  粘建豐


司法院資訊處製作；財團法人民間司法改革基金會備份。
